臺灣高等法院刑事判決　　　　　　　　96年度上易字第2115號
　上　訴　人　臺灣板橋地方法院檢察署檢察官
　被　　　告　甲○○
上列上訴人因被告侵占案件，不服臺灣板橋地方法院96年度易字
第2199號，中華民國 96年7月30日第一審判決（起訴案號：臺灣
板橋地方法院檢察署 96年度偵字第11383號），提起上訴，本院
判決如下：
    主  文
上訴駁回。
    理  由
一、聲請簡易判決處刑意旨略以：被告甲○○於民國（下同）93
    年11月20日，以動產擔保交易附條件買賣方式，向東元車業
    有限公司（下稱東元公司）購買車牌號碼 F25-103號重型機
    車1部，約定該車總價款為新臺幣（下同） 67,520元，除頭
    期款8,000元外，餘款自93年12月15日起，每月為1期，共分
    12期，每期應給付 4,960元，並約定機車停放地在臺北縣土
    城市○○路 ○段340號3樓附近，且於價金未清償完畢前，前
    揭機車所有權仍屬東元公司所有，被告甲○○不得任意移轉
    或為其他處分，詎被告甲○○僅付款2期，自94年2月15日起
    即拒不付款，並意圖不法之利益，將該車售予他人並辦理過
    戶登記，致東元公司追索無著受有損害，因認被告甲○○涉
    犯動產擔保交易法第38條之罪嫌云云。
二、按犯罪後法律已廢止其刑罰者，應諭知免訴之判決，刑事訴
    訟法第三百零二條第四款定有明文。
三、被告甲○○經合法傳喚無正當理由未到庭，爰不待其陳述逕
    行判決，合先敘明。
四、查被告甲○○行為後，動產擔保交易法第三十八條規定業經
    於 96年7月11日修正公布刪除，並於同年月13日起施行。本
    件檢察官聲請意旨認被告為動產擔保交易之債務人，意圖不
    法之利益，將其以動產擔保交易附條件買賣方式向東元公司
    購買之上開機車出賣、移轉予第三人，致生損害於東元公司
    ，而以被告涉犯動產擔保交易法第38條之罪嫌，惟查動產擔
    保交易法業於 96年7月11日修正公佈刪除第38條刑罰之規定
    ，被告行為後既已廢止其刑罰之規定，依上揭法條規定，自
    應為免訴之諭知。至檢察官上訴意旨以被告所為非無另涉犯
    刑法第335條第1項之普通侵占罪嫌，惟查刑法第335條第1項
    之普通侵占罪，係以意圖為自己或第三人不法之所有，而侵
    占自己持有他人之物為構成要件，此與原動產擔保交易法第
    38條犯罪之成立，係動產擔保交易之債務人，意圖不法之利
    益，將標的物遷移、出賣、出質、移轉、抵押或為其他處分
    ，因而致生損害於債權人為要件，其二者罪名互異，犯罪構
    成要件亦不同，二者核非屬同一之基本社會事實，要無變更
    起訴法條之可言，況本件被告與東元公司以動產擔保交易附
    條件之買賣方式購買上開機車，而依動產擔保交易法規定，
    於價金未清償完畢前，該部機車所有權固仍屬東元公司所有
    ，惟被告購買系爭機車，其因而持有該機車使用，其乃係為
    自己而持有該部機車，並非為他人持有該部機車，此核與刑
    法侵占罪之構成要件有間。是依上所述，檢察官起訴被告所
    犯動產擔保交易法第38條之罪，惟動產擔保交易法第38條刑
    罰之規定業於96年7月11日修正公佈刪除，原審因而援引上
    揭法條規定，認本件被告被訴違反動產擔保交易法第38條之
    罪，因行為後法律已廢止其刑罰，而依法為免訴之判決，經
    核並無不合，檢察官依告訴人請求提起上訴，上訴意旨認被
    告所為另犯刑法第335條第1項之普通侵占罪嫌，而指摘原審
    就此部分判決被告免訴係屬不當，尚難認有理由，應予駁回
    。
據上論斷，應依刑事訴訟法第368條、第371條，判決如主文。
本案經檢察官黃全祿到庭執行職務。
中　　華　　民　　國　　96　　年　　10　　月　　31　　日
 　　　　　 刑事第五庭    審判長法　官　吳  敦
                                法　官　陳祐治
                                法　官　張傳栗
以上正本證明與原本無異。
不得上訴。
                                書記官  李佩真
中　　華　　民　　國　　96　　年　　10　　月　　31　　日
